臺灣臺南地方法院交通事件裁定　　　　 95年度交聲字第713號
移送機關　　交通部公路總局嘉義區監理所臺南監理站
受處分人
即異議人　　甲○○
上列受處分人因違反道路交通管理處罰條例案件，對於交通部公
路總局嘉義區監理所臺南監理站民國95年6月9日所為之裁決處分
（處分案號：嘉監南字第裁74-S00000000號），聲明異議，本院
裁定如下：
    主  文
原處分撤銷。
甲○○不罰。
    理  由
一、本件聲明異議意旨略以：受處分人即異議人甲○○被警舉發
    於民國95年5月7日16時40分許，駕駛牌照號碼5792-FJ號自
    小客車，在臺南市○○路181號前，「佔用機慢車道停車」
    ，經臺南監理站於95年6月9日（即最初裁決時）依94年12月
    28日修正，95年7月1日施行前之道路交通管理處罰條例第56
    條第1項第5款及違反道路交通管理事件統一裁罰標準表之規
    定，以上開裁決書裁處異議人罰鍰新臺幣9百元。惟當天異
    議人與太太丙○○一起到中山路181號前買飲料，駕駛人為
    丙○○在機慢車道臨時停車，兩人下車購買飲料，在期間見
    該員警騎警用機車前來，於是異議人快步要去移開汽車，該
    員警卻將警用機車橫停在我汽車正前方，阻止異議人上車駛
    離，並要異議人出示證件，此期間並無鳴警笛，本以為該員
    警只是想查看證件，於是將證件交由於他，該員警便要開單
    告發，並在行為人上以異議人為被告發人，該名員警要異議
    人在罰單上簽名，異議人要求該名員警出示服務證，該名員
    警並不願出示，為避免該名員警誣告異議人為妨礙公務及詳
    註當時之情形，於是異議人在罰單上加註該名員警不出示警
    員服務證及簽名，當時並非承認異議人即為駕駛人，異議人
    亦有到警局跟他反映異議人並非駕駛人，該名員警當場有告
    知，他在罰單上勾的為汽車所有人，並非駕駛人，並將紅單
    打勾修正為汽車所有人，但當異議人請假到監理站要去辦理
    轉移駕駛，監理站卻回答不行，經申訴，該名員警卻回覆他
    舉發的過程為，經他鳴笛後，異議人才出現並承認為駕駛人
    ，此完全與事實不符，為此聲明異議。
二、按汽車駕駛人在顯有妨礙其他人、車通行處所停車，處新臺
    幣6百元以上1千2百元以下罰鍰，94年12月28日修正，95年7
    月1日施行前之道路交通管理處罰條例第56條第1項第5款定
    有明文。經查本件受處分人即異議人甲○○被警舉發於95年
    5月7日16時40分，駕駛5792-FJ自小客車，在臺南市○○路
    181號前「佔用機慢車道停車」，固有臺南市警察局南市警
    交字第S00000000號舉發違反道路交通管理事件通知單附卷
    可稽。惟查：
(1)、異議人甲○○於本院96年1月24日調查時稱：我不是汽車駕
    駛人，警察開單時也沒有詢問何人駕駛，我雖是汽車所有人
    ，但車子是我太太丙○○駕駛的，而且我申訴的時候，臺南
    監理站函覆說警察開單時，我有表示是駕駛人，那部分是不
    實在的，丁○○當天在現場是因當天我們約在中山路那邊喝
    茶，我並非現行犯，也無任何犯罪事實，警察不應要我提出
    身分證件，我有向警察提出駕照及行照，但沒有告知警察違
    規停車的是丙○○，因為警察沒有詢問是誰開車的，所以我
    沒有講。
(2)、證人丙○○於本院95年7月26日調查時證稱：95年5月7日下
    午4時40分許，於臺南市○○路181號前，5792-FJ自小客車
    佔用機慢車道停車，該車是其駕駛停在那邊的。並證稱：我
    們爭議的是警察來時並沒有鳴笛，直接要我先生將行照、駕
    照拿出來，我先生是車輛的所有人，所以他就過去處理，警
    察取締時，我人在店門口，情況如何我沒有過去看。其於本
    院96年1月24日調查時證稱：異議人被舉發那天，其與異議
    人是到一家飲料店購買飲料，當時丁○○有在場，車子是其
    開在道路旁邊違規的，警察來的時候，其沒有在現場告訴警
    察說這輛車是其開的，因為警察沒有問，警察一來就向異議
    人說駕照、行照拿出來，其認為由異議人出面解決就好了，
    異議人在舉發單上簽名是因為車子是他的。
(3)、證人即舉發之警員乙○○於本院95年7月26日調查時證稱：
    其當時有詢問該車是誰駕駛，異議人說是他駕駛，而且也在
    舉發單上簽名。其於本院96年2月14日調查時證稱：本件交
    通違規是其在中山路181號「令果」（日語發因音，意為蘋
    果）飲料店前舉發的，當時異議人與他太太有好幾個人在騎
    樓喝飲料，其你看到5792-FJ佔用機慢車道，就吹哨子，「
    他們看到我之後走就出來了，因為他們所處的騎樓處距離取
    締地點不到10公尺」，其有問這輛汽車是誰開的，「後來是
    甲○○出面，他說車子是他開的，車子也是他的，他太太抱
    著一隻狗站在我們前面，後來甲○○有將車開離違規地點」
    ，甲○○有在舉發單上簽名，但填寫「警察拒絕出示身分證
    」，「當時我有穿制服，騎警車，並帶槍、無線電」，「警
    察制服都有臂章，上面有寫臺南市警察局，並且臂章號碼代
    表各分局的單位」，「他太太是在舉發後隔了三、四個小時
    ，才到派出所說這輛車是她開的，在取締當時並沒有說是她
    開的」，舉發當時異議人之太太丙○○以及其朋友丁○○在
    現場沒有說什麼，現場照片是「在我吹完哨子之後拍照的，
    白色的機車是我的警車，我是在拍照之後才開單舉發的」。
(4)、證人丁○○於本院96年2月14日調查時證稱：本件違規舉發
    時，其有在現場，其與甲○○是高職同學，其當時與其女朋
    友和異議人一起約在那邊喝下午茶，違規停車的人是異議人
    的太太丙○○，警察舉發甲○○時，其坐在向馬路的位置，
    警察問說車子是誰的，並要甲○○提出駕照、行照，甲○○
    就拿身分證與駕照給警察，甲○○當時沒有表示違規停車的
    是他太太丙○○，因為警察一來，就要他拿出駕照、行照，
    直接開單，沒有問說是誰開的車。
(5)、依上開證人丙○○、丁○○之證言，均證稱違規停車的是丙○○，與異議人甲○○所言相符，至於證人乙○○雖證稱甲○○有出面說車子是其開的，然乙○○並未親自目睹係甲○○駕駛5792-FJ自小客車違規停車，與證人丙○○係親自開
    車、證人丁○○及異議人甲○○係親自目睹之情形不同。參
    以異議人埋怨其並非現行犯，也無任何犯罪事實，警察不應
    要其提出身分證件之情形及證人乙○○證稱丙○○是在舉發
    後隔了三、四個小時，才到派出所說這輛車是她開的等情，
    異議人於警員乙○○舉發時顯然係與乙○○賭氣，以致未將
    事實澄清。
三、綜上所述，本件交通違規應係丙○○所為。又查在顯有妨礙
    其他人、車通行處所停車，依上開道路交通管理處罰條例第
    56條第1項第5款規定，係處罰汽車駕駛人而非處罰汽車所有
    人。本件交通違規既是丙○○所為，自應處罰丙○○而不應
    處罰異議人。原處分於法尚有未合，應由本院裁定將原處分
    撤銷，並另為異議人不罰之諭知，以資適法。
四、據上論斷，應依道路交通管理處罰條例第87條第2項，道路
    交通案件處理辦法第20條前段，裁定如主文。
中　　華　　民　　國　　96　　年　　3　　月　　30 　　日
　　　             交通法庭   法　官　林勝利
以上正本證明與原本無異。
如不服本裁定應於送達後5日內向本院提出抗告狀。
    　　　　　　　　　　　　　書記官　陳金堂
中　　華　　民　　國　　96　　年　　3　　月　　30 　　日
